最高法院刑事判決　　　　　　九十四年度台上字第七００二號
　　上　訴　人　甲○○
　　　　　　　　　　　　42號（另案於台灣台北監獄台北分監
　　　　　　　　　　　　執行中）
上列上訴人因強盜等罪案件，不服台灣高等法院中華民國九十四
年十月十四日第二審判決（九十四年度上訴字第二二六二號，起
訴案號：台灣台北地方法院檢察署九十四年度偵緝字第四五七號
），提起上訴，本院判決如下：
    主  文
上訴駁回。
    理  由
一、強盜罪部分：
按刑事訴訟法第三百七十七條規定：上訴於第三審法院，非以判
決違背法令為理由，不得為之。是提起第三審上訴，應以原判決
違背法令為理由，係屬法定要件。且必須依據卷內資料為具體之
指摘，並足據以辨認原判決已具備違背法令之形式，始屬相當。
本件原判決依憑上訴人甲○○坦承於民國九十三年十一月十五日
上午十時三十分許，在台北縣新店市○○路與民權路交接處之停
車場內，與已判決確定共同被告王勝弘持螺絲起子損壞楊榮哲自
用小客車之後車窗並竊取車內之行車電腦等情不諱。而上訴人於
竊取楊榮哲行車電腦後，為楊榮哲、陳龍川發覺而上前查問時，
為脫免逮捕，持鐵剪刀對欲逮捕之人施以脅迫之行為，業據證人
楊榮哲於警詢中證稱「其中我與證人陳龍川先合力抓到竊嫌王勝
弘，竊嫌甲○○見狀突然持乙把鐵剪刀（剪行車電腦之用）意圖
作勢衝向我與陳龍川，於是我就持雨傘抵抗，沒有再度與竊嫌甲
○○發生衝突，所以該竊嫌甲○○逃逸」；於偵查中證稱「因為
甲○○手中拿著鉗子揮動，我們無法攔下」；復於第一審結證稱
「（甲○○）有嘗試要把我同事陳龍川與王勝弘分開，到後來被
告甲○○有把手上的工具舉高，至於他拿什麼工具我印象不是很
清楚，因為有蠻多的工具，我看到以後就拿雨傘試著跟他保持距
離，那時候被告甲○○的動作看起來蠻可怕的，雖然他沒有真的
打，我拿雨傘向被告甲○○戳，嘗試著將我們距離分開，因為他
高舉工具的動作讓我覺得有點危險，這個時候王勝弘跟我同事陳
龍川倒地，附近也聚集愈來愈多人，所以被告甲○○大概在他舉
起工具之後不到半分鐘就離開」，核與證人陳龍川於第一審審理
時結證稱「我跟王勝弘都倒在地上，此時被告甲○○也加入拉扯
過程，被告甲○○想要把我跟王勝弘分開，被告甲○○用雙手撥
我的肩膀，那時候經過了一陣子的拉扯之後，只有我跟王勝弘，
被告甲○○只撥一下之後就站在旁邊，之後就我同事楊榮哲在旁
邊稍微用雨傘擋一下被告甲○○，我在跟王勝弘倒地拉扯的時候
，我轉過頭的時候被告甲○○手上應該有工具在手上，我看到的
一瞬間，是抓著一把工具舉高向著我同事楊榮哲，我同事楊榮哲
用雨傘向被告甲○○方向戳，把兩人的距離拉開，在做完這個動
作之後差不多十秒鐘，被告甲○○看王勝弘大概跑不掉，因為王
勝弘一直被我抓著，接著被告甲○○就跑了」，大致情節相符合
。至於證人陳龍川、楊榮哲雖於第一審審理時無法具體指明上訴
人手持工具之種類，惟證人楊榮哲於警詢中已經指明上訴人手持
之工具係鐵剪刀，比對證人陳龍川所證上詞，上訴人高舉手中工
具係指向證人楊榮哲，此情自以證人楊榮哲所見為清楚，且證人
楊榮哲於警詢作證時，離案發時間僅數小時（案發同日下午四時
五十分許），此時證人就案件情節記憶應屬鮮明，所指證內容堪
認為真。上訴人於受追捕時，確曾將手中所持之工具鐵剪刀高舉
，並作勢攻擊，當場脅迫楊榮哲、陳龍川，以達脫免逮捕之目的
。因認第一審論處上訴人共同攜帶兇器竊盜，因脫免逮捕，當場
施以脅迫（累犯）罪刑，為無不合，予以維持，駁回上訴人此部
分在第二審之上訴，已詳敘其所憑之證據及認定之理由。對於上
訴人所辯：伊逃離時並未手持鐵剪刀等工具，亦未為脫免逮捕而
對楊榮哲、陳龍川施脅迫之行為云云，何以不足採信，亦已依據
卷內資料詳予指駁、說明。從形式上觀察，並無違背法令之情形
存在。次查犯罪事實之認定及證據之取捨，乃事實審法院之職權
，且法院憑以認定犯罪事實之證據，並不以直接證據為限，即綜
合各種證據，本於推理作用，為其認定犯罪事實之基礎，如不違
背經驗法則與論理法則，即不得指為違法，而據為上訴第三審之
理由。原判決綜合各種證據，認定上訴人有上揭犯行，究竟違背
如何之經驗法則或論理法則，上訴意旨，並未具體指明，徒憑己
見，就原判決已說明之事項或屬原審採證認事職權之適法行使，
任意指摘有理由不備、矛盾之違法，且仍為單純事實之爭執，難
謂為適法之第三審上訴理由。再查上訴人於原審請求調取上揭停
車場或附近監視錄影帶以證明其當時未攜帶兇器一節，據台北縣
政府警察局新店分局函覆「案經本分局飭屬前往台北縣新店市○
○路與民權路交接處查訪，該停車場管理員黃文山指稱停車場內
無監視錄影設備」，有該分局九十四年八月三十一日北縣警店刑
字第０九四００三五八六四號函在卷足按。上訴意旨仍執此指摘
原審有職權調查未盡之違法，尚非上訴第三審之適法理由。依前
揭說明，其此部分上訴違背法律上之程式，應予駁回。
二、加重竊盜罪部分：
按刑事訴訟法第三百七十六條所列各罪之案件，經第二審判決者
，不得上訴於第三審法院，法有明文。本件上訴人所犯竊盜罪部
分，原審係依刑法第三百二十一條第一項第三款論處罪刑，核屬
刑事訴訟法第三百七十六條第二款之案件。依首開說明，既經第
二審判決，自不得上訴於第三審法院，上訴人竟復提起上訴，顯
為法所不許，亦應予駁回。
據上論結，應依刑事訴訟法第三百九十五條前段，判決如主文。
中　　華　　民　　國　九十四　年　 十二 　月　　九　　日
                      最高法院刑事第十庭
                          審判長法官  洪　清　江
                                法官  石　木　欽
                                法官  李　伯　道
                                法官  林　勤　純
                                法官  陳　晴　教
      本件正本證明與原本無異
                                      書  記  官
中　　華　　民　　國　九十四　年　 十二 　月 　十六 　日
                                                Ａ
